臺灣基隆地方法院基隆簡易庭民事判決
110年度基簡字第1151號
原      告  台新國際商業銀行股份有限公司

法定代理人  尚瑞強   


訴訟代理人  陳意婷  
被      告  許珉豪  

            許聖豪  
            許惠珍  
上列當事人間代位分割遺產等事件，本院於民國110年12月13日
言詞辯論終結，判決如下：
    主  文
原告之訴駁回。
訴訟費用由原告負擔。
    事實及理由
一、原告起訴主張：
　　訴外人即被代位人張宗源前向原告申辦貸款，至民國110年9
    月27日止，尚積欠原告新臺幣（下同）252,909元及利息未
    清償。因張宗源繼承訴外人即被繼承人廉福順所遺如附表一
    所示之財產（下稱系爭遺產），被告及張宗源係廉福順之繼
    承人，尚未辦理繼承登記，系爭遺產為告與張宗源公同共有
    ，原告無法進行拍賣。系爭遺產已透過執行辦理繼承登記中
    ，惟尚未辦妥，原告為實現債權，乃依民法第242條代位張
    宗源提起本件訴訟，並聲明：㈠被代位人張宗源與被告應就
    被繼承人廉福順所遺如附表一所示之遺產辦理繼承登記。㈡
    被告與張宗源就被繼承人廉福順之遺產准予原物分割，並按
    附表二之應繼承比例分配。㈢訴訟費用由被告依繼承分配比
    例負擔。
二、被告之抗辯略以：
    被告許惠珍答辯以：主張我們的持分是一人一份等語。被告
    許珉豪、許聖豪則未為聲明或陳述。
三、本院之判斷：
  ㈠按「下列各款登記，得代位申請之：…四、其他依法律得由權
    利人代位申請登記者。」，土地登記規則第30條第4款定有
    明文，其立法理由乃明揭：「…三、另得由權利人代位申請
    登記者，除本規則規定外，其他法律亦有得代位申請者，例
    如民法第242條規定，債務人怠於行使其權利時，債權人因
    保全債權得以自己名義行使其權利者，為保持法規適用之彈
    性，爰增訂第3款」（按此即現行條文第4款，按99年6月28
    日土地登記規則第30條增訂第3款，故原第3款遂移列為現行
    第4款）。」。是債務人倘怠於就遺產辦理「公同共有」之
    繼承登記，債權人自得逕依土地登記規則第30條第4款之規
    定，代位債務人對地政機關行使其繼承登記聲請權，而無庸
    訴請法院裁判為之。次按債務人因繼承、強制執行、徵收或
    法院之判決，於登記前已取得不動產物權者，執行法院得因
    債權人之聲請，以債務人費用，通知登記機關登記為債務人
    所有後而為執行。強制執行法第11條第3項亦有明文。又按
    繼承人有數人時，在分割遺產前，各繼承人對於遺產全部為
    公同共有，民法第1151條定有明文。而繼承人請求分割該公
    同共有之遺產，性質上為處分行為，如係不動產，依民法第
    759條規定，於未辦妥繼承登記前，不得為之。又不動產之
    繼承登記，得由任何繼承人為全體繼承人聲請之，除經繼承
    人全體同意，得申請為分別共有之登記外，均應申請為公同
    共有之登記，此觀土地法第73條第1項及土地登記規則第120
    條第1項規定即明。是繼承人請求他繼承人協同辦理不動產
    繼承登記，難認有保護之必要，不應准許，則其併訴請分割
    遺產辦理分別共有之登記及分割共有物，自亦無從准許，最
    高法院103年度台上字第2108號判決意旨參照。
　㈡經查，原告主張其為張宗源之債權人，是張宗源倘怠於就遺
    產辦理「公同共有」之繼承登記，依前揭規定，原告得自行
    辦理，而無庸訴請法院裁判為之。且張宗源既無請求被告協
    同辦理繼承登記之權利，原告自亦無從代位張宗源而請求被
    告辦理繼承登記。則原告請求被告就廉福順所遺系爭遺產辦
    理繼承登記，自屬欠缺權利保護要件，不應准許。而系爭遺
    產既仍登記於廉福順名下，尚未辦理繼承登記，自不得處分
    ，參以首開說明，亦無從為分割，是原告請求分割，亦無從
    准許。
　㈢綜上，本件原告之請求均無理由。
四、綜上所述，原告請求被告就系爭遺產辦理繼承登記，並代位
    請求分割系爭遺產，均無理由，應予駁回。
五、本件事證已經明確，兩造其餘攻擊防禦方法及所提出之證據
    ，經本院審酌後，核與判決之結果不生影響，爰不一一論述
    ，併此敘明。
六、據上論結，本件原告之訴為無理由，依民事訴訟法第78條，
    判決如主文。
中　　華　　民　　國　　110 　年　　12　　月　　30　　日
                  基隆簡易庭   法  官  高偉文
以上正本係照原本作成。
對於本件判決如有不服，應於收受送達後20日內向本院提出上訴
書狀，上訴於本院合議庭，並按他造當事人之人數附具繕本。如
委任律師提起上訴者，應一併繳納上訴審裁判費。
中　　華　　民　　國　　110 　年　　12　　月　　30　　日
                               書記官   蕭靖蓉
附表一     編號 種類 所遺系爭財產 應有部分  1 建物 基隆市○○區○○段00○號 1/1  2 土地 基隆市○○區○○段000地號 1/1  3 土地 基隆市○○區○○段00000地號 1/1  

附表二   繼承人 應繼分比例  張宗源 1/4  許珉豪 1/4  許聖豪 1/4  許惠珍 1/4